臺灣高等法院刑事判決　　　　　　　　95年度上易字第2426號
上　訴　人　臺灣板橋地方法院檢察署檢察官
被　　　告　乙○○
上列上訴人因被告侵占等案件，不服臺灣板橋地方法院94年度易
字第1475號，中華民國95年10月11日第一審判決（起訴案號：臺
灣板橋地方法院檢察署94年度偵字第5532號），提起上訴，本院
判決如下：
    主  文
上訴駁回。
    理  由
一、本案經本院審理結果，認第一審判決對被告乙○○為無罪之
    諭知，核無不當，應予維持，並引用第一審判決書記載之證
    據及理由（如附件）。
二、檢察官上訴意旨略以：原審判決係以告訴人甲○○、證人簡
    連丹、證人崔鴻文於警偵訊及鈞院審理時前後已有翻異，難
    認被告有何恐嚇危害安全及強制罪犯行，以及被告未曾基於
    法律或契約上原因而持有起訴書所載被侵占之物品，與侵占
    罪構成要件未符，因而判決無罪，固非無見。惟按：告訴人
    與證人之陳述有部分前後不符，或相互間有所歧異時，究竟
    何者為可採，法院乃得本其自由心證予以斟酌，非謂一有不
    符或矛盾，即應認其全部均為不可採信，尤其關於行為動機
    、手段及結果等之細節方面，告訴人之指陳，難免故予誇大
    ，證人之證言，有時亦有予以渲染之可能，然其基本事實之
    陳述，若果與真實性無礙時，則仍非不得予以採信。（最高
    法院74年臺上字第1559號判例參照）。查：就被告被訴刑
    法第304條第1項之強制罪及305條之恐嚇罪部分：告訴人與
    證人簡連丹就案發當時被告率多人到達現場，且每一層樓都
    有站人，被告有當場向證人簡連丹要求打電話予告訴人，否
    則將讓告訴人好看等恐嚇言語一節，告訴人與證人先後所述
    相符，堪信為真實。又案發迄今已二年餘，無法期待證人就
    案發當時相偕與被告到達現場的人數、恐嚇方法仍為清楚之
    記憶。又證人即告訴人在案發地所僱用之警衛崔鴻文於警、
    偵訊時證稱被告確實有於起訴書所載時、地對告訴人施行恐
    嚇、強制罪之犯行，雖嗣於審理時否認前詞，惟證人亦陳稱
    於案發後因子女未允許即未再原處擔任警衛工作，是其是否
    因人身安全堪慮而未在原處任職警衛，又此是否導致其前後
    迥異之證詞，均非無疑；又原審未表示就證人前後相異的證
    詞，何以其先前之指證有何不可採信之處，未予敘明。就
    被告被訴刑法第335條第1項侵占罪部分：證人簡連丹於鈞院
    審理時證稱告訴人拍賣系爭房屋並不附家具及電器，然因無
    處存放家具及電器，因而被告告知證人可將家具及電器存放
    在其中一個房間等語，是被告已同意代為保管告訴人丸紅公
    司放置在上開房間之家具及電器，是該物在被告之持有保管
    中無誤；又被告於標得本案系爭房屋後即出賣予鐘金蓮，嗣
    即由鐘金蓮僱請張永康處理系爭房屋細節，然張永康於原審
    法院審理時證稱：鐘金蓮與被告訂立之契約中本即包含十九
    套中古家具，包含簡連丹（應即為告訴人）之東西，惟因聯
    絡簡連丹其表示無處可放置，因而將系爭舊家具均集中放置
    第609號房間等語，是被告明知系爭家具為告訴人所有，惟
    暫時寄放在被告之609號房間，竟仍將前開告訴人寄放之家
    電，立於所有權人自由處分之地位，與鐘金蓮簽立買賣契約
    ，其侵占犯行堪予認定。綜上所述，原審認定事實及適用法
    律有上述之違法，自難認原判決妥適，請撤銷原判決，另為
    適當之判決云云。
三、經查：
  (1)按犯罪事實應依證據認定之，無證據不得認定犯罪事實；不
    能證明被告犯罪者，應諭知無罪之判決，刑事訴訟法第154
    條第2項、第301條第1項定有明文。又所謂認定犯罪事實之
    證據，係指足以認定被告確有犯罪行為之積極證據而言，苟
    未能發現相當證據，或證據不足為不利於被告事實之認定時
    ，即應為有利於被告之認定，更不必有何有利之證據，亦不
    能以推測或擬制之方法，以為裁判基礎，最高法院29年度上
    字第3105號、40年度臺上字第86號、56年度臺上字第807號
    判例意旨可資參照。又「認定犯罪事實所憑之證據，雖不以
    直接證據為限，間接證據亦包括在內；然而無論直接或間接
    證據，其為訴訟上之證明，須於通常一般之人均不致有所懷
    疑，而得確信其為真實之程度者，始得據為有罪之認定，倘
    其證明尚未達到此一程度，而有合理之懷疑存在時，事實審
    法院復已就其心證上理由予以闡述，敘明其如何無從為有罪
    之確信，因而為無罪之判決，尚不得任意指為違法。」、「
    檢察官對於起訴之犯罪事實，應負提出證據及說服之實質舉
    證責任，倘其所提出之證據，不足為被告有罪之積極證明，
    或其指出之證明方法，無從說服法院以形成被告有罪之心證
    ，基於無罪推定之原則，自應為被告無罪判決之諭知。」、
    」，亦經最高法院著有76年臺上字第4986號、92年臺上字第
    128號判例意旨可參。另「按告訴人之告訴，係以使被告受
    刑事訴追為目的，是其陳述是否與事實相符，仍應調查其他
    證據以資審認」、「被害人之陳述如無瑕疵，且就其他方面
    調查又與事實相符，固足採為科刑之基礎，倘其陳述尚有瑕
    疵，則在未究明前，遽採為論罪科刑之根據即難認為適法」
    ，最高法院亦著有52年臺上字第1300號、61年臺上字第3099
    號判例意旨可參。
  (2)檢察官係以證人甲○○、簡連丹（更名為簡君穎）及崔鴻文
    之證言，認定「乙○○夥同李威瑤、鄭琮元及姓名年籍不詳
    之成年男子約40餘人共同基於恐嚇之犯意聯絡，前往臺北縣
    新莊市○○○路199號1樓管理室及8樓灑尿、吐檳榔汁，且
    乙○○告知丸紅公司管理員簡連丹稱：要甲○○出面解決點
    交之事，若不打電話給甲○○，伊要給他好看，並辱罵三字
    經等語，並脅迫簡連丹及房客簽立點交切結書，以此方法妨
    害簡連丹及房客自由簽立點交切結書之權利，復以電話恐嚇
    甲○○稱：你若不處理，伊要讓你死得好看等語，致使告訴
    人甲○○心生畏懼，而危害其人身安全。」等情，然徵之證
    人簡連丹於原審審理時，證稱「（簽立該切結書是否出於自
    願？）是的，我的老闆（指證人甲○○）說可以簽，我就簽
    了。」（見原審卷第69頁），而證人甲○○於原審審理時經
    被告詰問後亦證稱：伊確實曾告知被告，伊很忙碌，有關於
    房子的事情，如果有什麼問題的話，直接找簡連丹處理即可
    等語（見原審卷第145頁），可見以證人甲○○、簡連丹之
    陳述，尚難證明證人簡連丹係受被告之脅迫始簽立切結書；
    再參酌證人崔鴻文於原審審理時，亦證稱：伊於93年3月26
    日當天，係在丸紅公司擔任一樓守衛，有看到被告與一些人
    到場，但並不知渠等來意，伊並沒有聽到被告叫告訴人出面
    ，否則要怎樣，而伊於偵查中也沒有說看到被告帶46人來要
    給告訴人好看，是伊在搞不清楚的狀況下，就在筆錄上簽名
    等語（見原審卷第165、166、167頁），益徵證人崔鴻文之
    陳述，亦尚難證明被告確有檢察官起訴之強制及恐嚇等犯行
    ；另證人李威瑤、鄭琮元及饒玉玲亦分別證稱自願簽立切結
    書等語在卷。據此足見，原審以證人甲○○、簡連丹及崔鴻
    文之陳述前後不一，而認卷內證據尚不足證明被告確有檢察
    官起訴之強制及恐嚇等犯行，尚無違反證據法則。是檢察官
    上訴意旨，認證人甲○○、簡連丹及崔鴻文之陳述，已足證
    明被告確有檢察官起訴之強制及恐嚇等犯行云云，自不足採
    。
  (3)按刑法上所謂侵占罪，以被侵占之物先有法律或契約上之原
    因在其持有中者為限，否則不能成立侵占罪，最高法院52年
    台上字第1418號判例可資參照。而觀諸卷附由證人簡連丹及
    房客饒玉玲等人所分別簽立之點交切結書已載明，被告要求
    丸紅公司及其房客將房屋騰空後搬遷點交，逾期遺留屋內一
    切物品視同廢棄物等情，由此足認被告並未曾因法律或契約
    上之原因而持有上開標得房屋內之衣櫥7個、床組9個、電熱
    器3個及冷氣4台等物無訛。是原審以被告既然未曾基於法律
    或契約上之原因而持有上開物品，自與侵占罪之構成要件不
    符，尚難逕以侵占罪名相繩，核無違誤。是檢察官上訴意旨
    ，認被告已同意代為保管上開物品，被告竟處分上開物品，
    應論以侵占犯行云云，自尚不足採。
  (4)至於被告於本院供稱：於93年3月26日至台北縣新莊市○○
    ○路199號時，曾主動向警方報案一節，雖然經本院向警方
    查詢結果，被告當日並未報案，此有台北縣警察局新莊分局
    96年1月22日北縣警新刑字第0960000254號函及96年4月12日
    北縣警新刑字第0960012289號函附卷可參，可見被告曾主動
    向警方報案之辯解尚不足採，然「被告在被判罪確定之前，
    應被推定為無罪及被告並無自證無罪之義務，均為刑事訴訟
    之基本原則，被告否認犯罪所持之辯解，縱無可取，仍不得
    因此資以為反證其犯罪之論據。」，業經最高法院著有87年
    度台上字第3471號判決要旨可參，而如前述，卷內證據尚不
    足證明被告確有檢察官起訴之強制、恐嚇及侵占等犯行，因
    此尚不能因被告有關曾報案之之辯解尚不足採，遽認被告犯
    罪，附此敘明。
四、綜上，足見本件關於被告所涉強制、恐嚇及侵占等犯行之犯
    罪證明，尚未達於通常一般之人均不致有所懷疑，而得確信
    其為真實之程度，殊屬無從為有罪之確信，此外，復查無其
    他積極證據足資證明被告有檢察官所指之犯行，是原審以不
    能證明被告犯罪，而諭知被告無罪，核無違誤，應予維持。
    檢察官上訴意旨略以：卷內證據足已證明被告犯罪，原審未
    予詳查，遽為被告無罪判決，似嫌率斷等語，指摘原判決不
    當，揆諸前開說明，檢察官上訴，非有理由，應予駁回。
據上論結，應依刑事訴訟法第373條、第368條，判決如主文。
本案經檢察官田炳麟到庭執行職務。
中　　華　　民　　國　　96　　年　　5 　　月　　18　　日
　　　　　　　　　刑事第十庭審判長法　官  楊炳禎
　　　　　　　　　　　　　　　　  法　官  李春地
　　　　　　　　　　　　　　　　  法　官  黃俊明
以上正本證明與原本無異。
不得上訴。
                                  書記官  廖婷璇
中　　華　　民　　國　　96　　年　　5 　　月　　18　　日
